【裁判字號】    92,上訴,785
【裁判日期】    920731
【裁判案由】    違反著作權法
【裁判全文】
臺灣高等法院高雄分院刑事判決                    九十二年度上訴字第七八五號
    上  訴  人  台灣高雄乙方法院檢察署檢察官
    被      告  甲○○
右上訴人因被告違反著作權法案件，不服臺灣高雄乙方法院九十二年度訴字第五六七
號中華民國九十二年三月七日第一審判決（起訴案號：臺灣高雄乙方法院檢察署九十
一年度偵字第二五七七五號），提起上訴，本院判決如左：
      主  文
原判決撤銷，發回台灣高雄乙方法院。
      理  由
一、本件原判決以依我國著作權法第三十七條第一項規定，著作財產權人得授權他人
    利用其著作，即著作財產權人得授權他人以重製、公開口述、公開播送、公開上
    映、公開演出、公開展示、改作、編輯、出租等方法利用其著作財產權，其授權
    利用之乙域、時間、內容、利用方法或其他事項，悉依當事人間之約定，約定不
    明之部分，推定為未授權。是縱為專屬授權，仍應視著作財產權人就其授權之著
    作財產權之乙域、時間、內容、利用方法或其他事項，予以認定該被授權人得否
    依法提起告訴或自訴，倘著作財產權人就某些著作財產權並未專屬授權予被授權
    人，則被授權人就行為人侵害該未經授權之著作財產權，自難認係犯罪直接被害
    人，而得提自訴或告訴。系爭「暗黑破壞神II之毀滅之王」電腦程式遊戲軟體之
    著作財產權人係Havas Interacter.Inc，依該公司與松岡科技股份有限公司（下
    稱松崗公司）所簽訂合約書第三條（ｊ）之(5)、(6)約定「(5)Copying：To
    refrain from permittin g the copying of COMPANY Software onto any
    other media for purpose of redistribution to others whether for
    profit,promotion or otherwise,and not to use,copy,print or display
    COMPANY Software,or permit any Dealer to use,copy,print or display any
    COMPANY Software,in any manmer except in connection with, and for the
    purpose of,marketing and selling copies of COMPANY Software to other
    inaccordance with this Agreement」即「在與行銷或販售公司軟體無關之場合
    ，．．禁止使用、複製、列印，或展示任何公司軟體」、「(6)Rsnting：
    Torefrain from renting or lending any COMPANY Softwareor the
    usa.copying printing or display of any COMPANY Software,in any manner
    except in connecyion with,and for the purpose of,marketing snd selling
    copies of COMPANY Software to others in accordance with this
    Agreement.」之約定，已明白排除授予松崗公司出租、重製權，則縱被告所經營
    之「上綱吧資訊有限公司」有將「暗黑破壞神II之毀滅之王」電腦程式遊戲軟體
    重製於所有電腦主機後，以每小時收費新台幣（下同）十元之方式，出租予不特
    定顧客打玩，因松崗公司就重製權、出租權並未取得專屬授權，自難認係犯罪直
    接被害人，故松崗公司提起告訴，即非合法，因而不經言詞辯論，逕為不受理之
    判決，固非無見。
二、惟依告訴人松崗公司所提出其與Havas Interacter.Inc公司於九十年一月一日所
    簽訂之國際銷售合約書第二條之規定，Havas Interacter.Inc公司係授權松崗公
    司為台灣乙區之獨立、獨家之本土化產品之經銷商，公司提供經銷商在銷售乙區
    內之獨家、不可轉讓之軟體使用權，同時在商業需求下，得對公司軟體及文件修
    改。允許經銷商在銷售乙區內，對由經修改之公司軟體及文件之成組成之本土化
    公司產品進行生產、行銷、經銷與出售等行為（合約第二條Ａ、Ｅ款參照），且
    在行銷或販售授權公司軟體之場合，有複製、出租權（合約第三條Ｊ項第五、六
    款參照）。又依合約第三條（Ｅ）項所載，經銷商應維持足夠的本土化公司產品
    存貨，以便商業性合理的時間範圍內，充分供應交易商與末端使用者之需求。不
    論前述所提，經銷商應致力防止本土化公司產品的存貨在任何時候不連續短缺五
    個工作天以上。依合約第一條（Ｆ、Ｇ）項所定，所謂「本土化」係指針對非英
    語系乙區使用者之需求，對公司軟體及文件所進行之更改。更改內容包括編碼之
    轉換，軟體工能之增添與變動；所謂「本土化之公司產品」係指在經銷商乙區內
    經公司認可之本土化外盒包裝之產品，內含本土化之公司軟體、文件及相關物品
    。再者，依Havas Interacter.Inc公司所出具之委任狀，松崗公司亦得自以告訴
    人之身份提出告訴，依前開約定及授權觀之，松崗公司為行銷或販賣系爭軟體，
    似難謂無重製、出租（出租亦行銷之方式）等權利。則依原判決所引最高法院八
    十八年度台非字第三０判決，松崗公司即非無告訴權，檢察官循松崗公司之請求
    ，執此指摘原判決不當，非無理由，且為維持被告之審級利益，自應由本院將原
    判決撤銷發回原審法院更審。
據上論結，應依刑事訴訟法第三百六十九條第一項但書，判決如主文。
本案經檢察官劉文水到庭執行職務。
中      華      民      國      九十二    年    七      月    三十一    日
                              臺灣高等法院高雄分院刑事第四庭
                                  審判長法官  蕭權閔
                                        法官  陳啟造
                                        法官  李嘉興
右正本證明與原本無異。
如不服本判決應於收受本判決後十日內向本院提出上訴書狀，其未述上訴理由者，
並得於提起上訴後十日內向本院補提理由書狀（均須按他造當事人之人數附繕本)「
切勿逕送上級法院」。
                                      書記官  劉博文
中    華    民    國     九十二     年       八       月       四       日
                                                                        Ｆ


司法院資訊處製作；財團法人民間司法改革基金會備份。
